【裁判字號】    99,上訴,90
【裁判日期】    990428
【裁判案由】    強盜等
【裁判全文】
臺灣高等法院臺中分院刑事判決          99年度上訴字第90號
上  訴  人
即  被  告  丙○○
選任辯護人  張淑琪律師
上  訴  人
即  被  告  子○○
選任辯護人  陳修仁律師
上列上訴人等因被告等強盜等案件，不服臺灣臺中地方法院98年
度訴字第3031號中華民國98年11月18日第一審判決（起訴案號：
臺灣臺中地方法院檢察署98年度偵字第16906號、第19298號），
提起上訴，本院判決如下：
    主  文
原判決關於丙○○行使變造特種文書部分、攜帶兇器強盜部分以
及定應執行刑部分、子○○行使變造特種文書部分、攜帶兇器強
盜部分以及定應執行刑部分，均撤銷。
丙○○犯行使變造特種文書罪，處有期徒刑肆月；又犯攜帶兇器
強盜罪，處有期徒刑捌年，如附表所示之物，均沒收。
其他上訴駁回。
主文第二項所示丙○○行使變造特種文書罪所處有期徒刑肆月以
及攜帶兇器強盜罪，所處有期徒刑捌年，與上訴駁回部分所處之
刑，主刑部分，應執行有期徒刑捌年拾壹月。
子○○幫助犯攜帶兇器強盜罪，處有期徒刑年陸月。
子○○被訴行使變造特種文書部分，無罪。
    犯罪事實
一、丙○○與子○○係男女朋友關係，2 人平日並以車牌號碼F6
    - 4920號裕隆廠牌之白色MARCH 自小客車作為交通工具，且
    因子○○平日喜好HELLO KITTY 之圖案，丙○○遂將HELLO
    KITTY之圖案黏貼上開自小客車之兩側車身。嗣丙○○因經
    商及其妹妹借用支票而對外積欠債務，為躲避地下錢莊催討
    債務，竟意圖為自己不法之所有，而單獨為下列行為：
(一)、民國（下同）98年6月6、7日晚上11時許，丙○○攜帶其所
    有之客觀上足以對人之生命、身體、安全造成危險，並可供
    兇器使用之三角扳手及一字扳手各1支，在高雄市三民區之
    澄清橋墩下，見庚○○平日所使用之車牌號碼Y8-9629號（
    登記在其母親戊○○名下）自小客車停放在該處，竟趁庚○○不注意之際，以持三角扳手轉動螺絲拆卸之方式，而竊取
    車牌號碼Y8-9629號車牌1面得手。
(二)、98年6月10日22時30分許，癸○○騎乘車牌號碼XY3-677號（
    車主為其胞弟壬○○）重型機車搭載女友，於行經高雄市○○區○○路1023號前時，雙方因吵架發生爭執而停車在該處
    ，癸○○之女友遂負氣下車離去，癸○○見狀亦立即下車（
    未熄火）前往緊追女友，適時丙○○行經該處見該部機車未
    熄火，遂基於意圖為自己不法之所有，而趁癸○○未及注意
    且該車引擎未熄火機會，予以竊取上開機車（含置物箱內壬○○所有之太陽眼鏡一付）得逞。
(三)、98年6月10日晚上11時許，丙○○攜帶其所有上開客觀上足
    以對人之生命、身體、安全造成危險，並可供兇器使用之三
    角扳手及一字扳手各1支，在高雄市○○區○○街與自由路
    口，見甲○○平日所使用之車牌號碼D6-2143號（登記在其
    配偶丁○○名下）自小客車停放在該處，即趁甲○○不注意
    之際，以持三角扳手轉動螺絲拆卸之方式，予以竊取車牌號
    碼D6-2143號車牌1面得手。
(四)、丙○○於竊取前揭車牌號碼XY3-677號重型機車之後4、5日
    ，遂自行駕駛貨車將該部機車載往臺中縣龍井鄉○○○路
    256巷17號之居處後，為避免所竊取之機車遭司法機關查緝
    或發現，另亦為隱匿或掩飾將來強盜銀行（詳下述）之身分
    ，除先將車身予以噴漆外，另基於變造特種文書及行使變造
    特種文書之犯意，以切割黑色之膠片黏貼之方式，將原本所
    竊取重型機車所懸掛之車牌號碼XY3-677號，予以變造為車
    牌號碼XY8-677號，繼於98年6月29日前一星期內之某日，再
    騎乘懸掛變造後之XY8-677號車牌之重型機車停放至臺中市
    ○○○路統聯客運旁即「相好火鍋店」旁，擬作為強盜元大
    商業銀行中港分行（下稱元大中港分行）時之交通工具，足
    以生損害於壬○○及監理機關對於牌照管理之正確性。
二、丙○○於竊取前揭機車得逞後，因債務持續吃緊，支票無法
    兌現，竟於98年6月10日左右另興起持非列管槍枝強盜銀行
    之犯意，為避免洩露身分，乃於98年6月中旬某日，在其自
    小客車兩側車身HELLO KITTY圖案上予以黏貼白色紙張，藉
    以遮掩HELLO KITTY之特徵，及為上開變造車牌之行為，並
    告知子○○其上開強盜想法，遭子○○勸阻，然丙○○告以
    子○○不搶不行之苦衷，惟子○○仍認丙○○實際上並無膽
    量強盜銀行，惟丙○○即承前之行使變造車牌之單一接續犯
    意，為下列行為：
(一)、98年6月下旬某日（即約98年6月29日強盜元大中港分行前一
    星期左右），丙○○為尋找作案之銀行，即駕車搭載子○○
    前往臺中縣龍井鄉○○○路325號之臺中商業銀行龍井分行
    （下稱臺中銀行龍井分行）察看地形，預備他日為強盜行為
    ，惟未告知子○○係察看地形，但丙○○仍向子○○表示有
    意強盜臺中銀行龍井分行，然子○○認為丙○○是開玩笑，
    且認丙○○與臺中銀行龍井分行平日有往來出入，會被認出
    來，而勸阻丙○○不要強盜臺中銀行龍井分行，丙○○認子
    ○○言之成理，遂未著手對臺中銀行龍井分行實行強盜財物
    之行為。
(二)、旋丙○○行經元大中港分行，因認元大中港分行附近出入人
    員較少，且其未在該銀行往來，離其居處較遠，不易被認出
    ，遂擇定為下手強盜之目標，除單獨將上述懸掛變造後之XY
    8-677號車牌之重型機車停放至「相好火鍋店」旁外，並為
    下列行為：
１、丙○○於98年6月下旬某日（約98年6月29日前一星期左右）
    ，即駕車搭載子○○前往元大中港分行附近，即臺中市○○○路○段、安和路口等處先行察看地形，以規劃強盜銀行進
    退路線，然仍未告知子○○決意要強盜元大中港分行。
２、嗣於98年6月29日上午9時許，丙○○駕駛上開自小客車搭載
    子○○，在員林往臺中路上，丙○○向子○○表示要強盜銀
    行，但子○○反對，向丙○○表示丙○○若強盜銀行，子○○與丙○○在一起會害死子○○，惟丙○○仍決意強盜，仍
    載同子○○前往臺中市○○區○○街與福星北二街口，先將
    原懸掛之車牌號碼F6-4920號2面車牌予以拆卸，再將前所竊
    取之車牌號碼D6-2143、Y8-9629號等2面車牌，分別改懸掛
    至該自小客車之前後，隨即駕車前往元大中港分行附近，再
    次察看地形及觀察銀行人員進出情形後，丙○○繼將自小客
    車停放在前述「相好火鍋店」旁。丙○○為避免強盜銀行時
    之身影遭人辨識或認出，遂在自小客車上先行穿戴其所有之
    假髮、黑色運動帽、口罩（未扣案）、太陽眼鏡（即上開壬○○所有失竊之太陽眼鏡），並將先前所購買客觀上足以對
    人之生命、身體、安全造成危險，並可供兇器使用，但不具
    殺傷力之瓦斯噴霧槍（槍枝管制編號0000000000號）及空氣
    槍（含塑膠彈丸1罐、槍枝管制編號0000000000號）各1支放
    入隨身所背之背包內，丙○○隨即下車囑咐子○○在該處等
    候，再從停放在該處已懸掛變造後之車牌號碼XY8-677號重
    型機車置物箱內，取出並戴上半罩式安全帽及先穿戴黑色手
    套再戴上白色手套（手套均未扣案），隨即騎乘該部機車再
    次前往察看現場，須臾即返回「相好火鍋店」旁告知子○○
    ：伊有些害怕等語，斯時，子○○知悉丙○○強盜銀行之意
    甚堅，即基於幫助丙○○強盜銀行之犯意，回稱：「強盜銀
    行本來就沒有那麼簡單」等語，並在該處等候丙○○，丙○○聽聞後，又騎乘該部機車再次前往元大中港分行，然遇上
    警察臨檢，復又返回相好火鍋店，丙○○隨即又第三次騎乘
    該部機車再次前往元大中港分行於當日中午12時27分許，抵
    達元大中港分行門口，隨即將該機車停放在銀行門口右側，
    並進入該銀行內，然因丙○○進入銀行之際，係穿戴安全帽
    、黑色運動帽、太陽眼鏡及口罩等物，而引起保全人員辛○○之注意，辛○○即向丙○○示意須將安全帽脫下，丙○○
    佯裝欲脫下安全帽之同時，立即從身上背包內取出瓦斯噴霧
    槍（非槍砲彈藥刀械管制條例列管之槍枝，槍枝管制編號
    0000000000號）朝辛○○射擊，正好射中辛○○之腰帶，辛○○因無疼痛之感覺，當下判斷丙○○所攜帶者為假槍，斯
    時丙○○一面持槍假裝欲繼續攻擊辛○○，一面迅速跳入櫃
    臺內，持槍指向櫃臺之收銀人員李慧君，使李慧君見狀心生
    畏懼，至使不敢抗拒，遂蹲於櫃臺旁，丙○○迅將該把瓦斯
    噴霧槍（槍枝管制編號0000000000號）放置在櫃臺上，自行
    快速打開收銀櫃臺抽屜，強盜新臺幣（下同）7、8萬元之現
    金，並放入背包內。另一方面，辛○○見丙○○在櫃臺內強
    盜財物，亦持3節警棍猛力揮打丙○○之身體，丙○○於得
    手7、8萬元後，馬上翻爬出櫃臺準備逃離，慌忙中將該把瓦
    斯噴霧槍（槍枝管制編號0000000000號）遺留在櫃臺上，辛○○則持3節警棍擋在門口，並以該警棍攻擊丙○○頭部，
    丙○○見狀即從背包內取出另1把空氣槍（非槍砲彈藥刀械
    管制條例列管之槍枝，槍枝管制編號0000000000號），朝辛○○身上射擊塑膠彈丸6顆，導致辛○○之身上有4處紅腫之
    傷害（傷害部分未據辛○○提出告訴），雙方因而發生激烈
    扭打，導致丙○○所戴之安全帽、黑色運動帽及太陽眼鏡掉
    落在地，而丙○○背包內強盜所得之現金，亦因雙方打鬥而
    部分散落在現場，嗣丙○○趁隙逃出銀行，並迅速騎乘機車
    逃離現場。後經清點，發現丙○○強盜得逞4萬3000元。
３、丙○○於強盜上開財物得逞之後，立即騎乘機車返回「相好
    火鍋店」旁，並將機車停放在「相好火鍋店」而緊靠統聯客
    運轉運站旁，隨即坐上在停於該處尚不知悉丙○○確已實行
    強盜銀行之子○○所駕駛上開丙○○已改懸掛車牌之自小客
    車，子○○以為丙○○應該是和前二次一樣打消強盜銀行的
    念頭，但隨即發現丙○○頭部流血，仍依據丙○○之指示，
    駕車沿臺中市○○○路上高速公路至中港交流道南下，至王
    田交流道丙○○指示子○○下交流道，子○○至此確認丙○○確已強盜銀行，仍駕駛該自用小客車載同丙○○下交流道
    而往烏日鄉○○路方向行駛，行至烏日鄉右轉三榮十六街之
    重劃區旁空地，丙○○隨即下車將自小客車所懸掛之上開2
    面失竊車牌予以拆卸下來，改懸掛其原來之車牌號碼F6
    -4920號車牌後，改由丙○○駕駛並搭載子○○往大里，再
    沿臺三線行駛至南投縣名間鄉○○路367號前，丙○○又下
    車將掩飾兩側車身HELLO KITTY圖案之白色貼紙予以撕下，
    隨後丙○○再搭載子○○南下高雄。丙○○於強盜上開財物
    得逞之後，丙○○除留下3000元供自己生活之用外，其餘財
    物則交給子○○依丙○○之囑咐清償丙○○在外所積欠之債
    務。
４、嗣經警方據報趕往元大商業銀行中港分行查緝、採證，當場
    扣得丙○○遺留於現場之瓦斯噴霧槍（槍枝管制編號000000
    0000號）1支、塑膠彈丸6顆、黑色運動帽1個、太陽眼鏡1付
    及半罩式安全帽1個等物。
５、另經警方於98年6月29日晚上11時30分許，在臺中市○○○
    路「相好火鍋店」即統聯客運轉運站旁，發現丙○○強盜財
    物所騎乘之機車後，隨即由警方鑑識人員予以詳細之採證，
    除於機車後扶手內側採獲可疑1枚指紋外，另亦於機車左手
    煞車處採集微量之血跡等物。上開指紋經送警政署刑事警察
    局（下稱刑事局）鑑驗、比對之結果，遂因而鎖定丙○○及
    子○○涉有重嫌。
６、此外，繼經檢警專案小組於98年7月9日0時30分許，掌握丙○○、子○○投宿於高雄市三民區○○○路221號「佳宏飯
    店」323號房時，隨即由臺灣臺中地方法院檢察署檢察官指
    揮專案小組持拘票前往，於當日零時45分許，將丙○○與子
    ○○予以拘提到案，並且在：(1)房間內當場扣得強盜財物所
    射傷辛○○之空氣槍1支（槍枝管制編號0000000000號），
    及與本案無關塑膠彈丸1包、瓦斯鋼瓶4罐、鋼珠1包、口罩2
    個、白色手套1支及黑色手套1雙、行動電話廠牌MOTOROLA、
    型號A1200（未含門號SIM卡）、廠牌MOTOROLA、型號V3（含
    門號0000-000000號之SIM卡1枚）各1支、手錶1支等物。
    (2)另在「佳宏飯店」之停車場內，除扣得丙○○強盜財物之
    交通工具即車牌號碼F6-4920號自小客車外，另亦在車內復
    扣得丙○○原本預備行竊車牌所用之一字扳手1支、行竊上
    開2面車牌之三角扳手1支、車牌號碼Y8-9629及D6-2143等號
    2面車牌、強盜財物所背之黑色背包1個及所穿之黑色球鞋、
    牛仔褲1件及假髮1頂等物，另亦扣得與本案無關且不據殺傷
    力之空氣槍1支（槍枝管制編號0000000000號）及瓦斯鋼瓶1
    罐等物。
二、案經臺灣臺中地方法院檢察檢察官指揮臺中市警察局刑事警
    察大隊偵六隊、該局第六分局及內政部警政署刑事警察局（
    偵六隊第五組）共同偵辦移送臺灣臺中地方法院檢察署檢察
    官偵查起訴。
    理    由
壹、證據能力之說明：按現行刑事訴訟法為保障被告之反對詰問
    權，排除具有虛偽危險性之傳聞證據，以求實體真實之發見
    ，於該法第159條第1項明定被告以外之人於審判外之言詞或
    書面陳述，除法律有規定者外，不得作為證據。又被告以外
    之人於審判外之陳述，雖不符前4條之規定（即刑事訴訟法
    第159條之1至同條之4），而經當事人於審判程序同意作為
    證據，法院審酌該言詞陳述或書面陳述作成時之情況，認為
    適當者，亦得為證據；當事人、代理人或辯護人於法院調查
    證據時，知有第159條第1項不得為證據之情形，而未於言詞
    辯論終結前聲明異議者，視為有前項之同意，刑事訴訟法第
    159條之5定有明文。本件檢察官、被告等、辯護人等並未就
    卷內證據資料之證據能力有所爭執，且迄於言詞辯論終結前
    ，均未主張有刑事訴訟法第159條第1項不得為證據之情形，
    是應認已同意卷內證據中屬被告以外之人於審判外所為之陳
    述部分均得作為證據，且經本院審酌後，認無不適當之情形
    ，應認本案調查之卷內證據均有證據能力，合先敘明。又被
    告子○○之自白書（見警卷一第26頁至第28頁），被告子○○之選任辯護人於本院指稱上開自白書係檢察官要求被告子
    ○○所書寫，不僅未告知子○○自白書之意義，並且未遵行
    告知之義務，又係夜間訊問，應無證據能力（見本院卷第68
    頁反面、第70頁、第187頁反面），經查：自白書係附於警
    卷，雖於警詢時經詢以自白書之內容是否屬實，被告子○○
    均答以：「屬實」等語（見警卷一第23頁背面），且筆錄之
    時間為98年7月9日上午8時5分，至同日9時46分（見警卷第
    23頁），於98年7月9日下午偵查時子○○經檢察官訊問時仍
    供稱：「（問：你現在的精神意識是否良好，是否接受檢察
    官訊問？）可以」（見98年度偵字第16906號卷第5頁），另
    被告子○○及其義務辯護人於原審亦均不爭執自白書之證據
    能力（見原審卷第55頁反面），然查：上開自白書確係於98
    年7月9日凌晨1時33分製作（見警卷第27頁），顯屬夜間製
    作無訛，且檢察官、警察於被告子○○製作上開自白書時，
    復未踐行告知被告子○○刑事訴訟法第95條之事項，被告子
    ○○及選任辯護人於本院既爭執其證據能力，本院認上開自
    白書於製作前未告知刑事訴訟法第95條之事項，且未有任何
    被告子○○同意夜間訊問之記載，本院認為上開被告之自白
    書應無證據能力，附此敘明。
貳、有罪部分：
一、訊據被告丙○○對上揭犯罪事實，除爭執並未對臺中銀行龍
    井分行預備強盜及未在強盜元大中港分行前一星期先去勘查
    地形外，其餘均坦承不諱，並辯稱：當時僅係回居處途中經
    過臺中銀行龍井分行，開玩笑說要搶，並沒有預備強盜之意
    思云云；訊據被告子○○則坦承上開被告丙○○曾告知要搶
    銀行，有搭乘丙○○車輛一起去臺中銀行龍井分行、元大中
    港分行繞行，有於前揭時、地在「相好火鍋店」附近等候丙○○，有說「你在臺中商銀平日有往來出入，怕被認出來」
    、「強盜銀行本來就沒有那麼簡單」等語，並有於丙○○強
    盜銀行後駕車搭載丙○○離開等事實不諱。
二、經查：
(一)、被告丙○○於98年6月29日強盜元大中港分行前一星期左右
    之6月下旬某日，確有駕車搭載子○○前往臺中縣龍井鄉○○○路325號之臺中銀行龍井分行察看地形乙情，此據子○○於警詢中供述：「案發前一星期左右，他（指丙○○）有
    開車載我到中港路3段、安和路等周遭（有經過元大銀元）
    去繞一繞，當時我覺得滿一般的，我不覺得他在勘查地形或
    路線」等語（見警卷一第24頁反面）、且本院於99年3月29
    日勘驗子○○於98年7月9日偵查筆錄，子○○供稱：「（問
    ：你們何時去看遊園南路的臺中銀行的地形？）在搶元大銀
    行前的一個星期前」、「（問：後來為何沒有搶遊園南路的
    臺中銀？）是我勸他的，因為他在臺中銀行有往來出入，所
    以我怕他被認出來，所以勸他不要去搶，因為他被逮到，他
    叫我跟人家人借的及地下錢莊的錢，我怎麼辦？後來就沒有
    去搶，我甚至有寫一張紙條給他，叫不要這樣」等語（見本
    院卷第156頁背面、第125頁）、於原審訊問時稱：「當日我
    有跟他去該銀行那邊，但是他是跟我說去那邊走一走，他開
    車載我去那邊，我們就在那邊附近繞，繞了大概3、4圈」等
    語（見原審卷第20頁反面），核與被告丙○○於偵查中供述
    ：「（問：在強盜元大銀行前一個星期，你是否跟子○○去
    看遊園南路的臺中銀行的地形？）我有告訴子○○我要搶銀
    行，我是有載他去臺中銀行看地形」、「（問：為何選擇中
    港路元大銀行下手？）因為人少」、「（遊園南路的臺中銀
    行人也很少？）因為人很多，另一方面我在臺中銀行也進出
    頻繁，此外，臺中銀行離我住處比較近」（見同上偵查卷第
    13、14頁）以及於原審證稱：「她就跟我說要搶銀行，你要
    搶哪一家，我就跟她說拜託剛才不就有一家，我只是發發牢
    騷而已，子○○就說拜託你跟銀行有來往，那麼熟，一定會
    被認出來。」等語相符（見原審卷第89頁），足認被告丙○○確有於萌生強盜銀行之犯意後，前往臺中銀行龍井分行觀
    察地形，因子○○認被告丙○○在該銀行強盜容易被認出，
    而勸阻被告丙○○，致被告丙○○未對對該銀行實行強盜行
    為至明。雖被告於本院辯稱：伊對臺中銀行龍井分行很熟，
    根本不需要看地形云云，惟被告丙○○於偵查中即供稱：「
    （在今年6月29日中午強盜元大銀行中港分行之前是否有去
    臺中縣龍井鄉○○○路查看過地形？）應該算是有看，因為
    我住附近。（問：這部分涉嫌預備強盜是否認罪？）我認罪
    。」等語（見98年度偵字第16906號卷第63頁），足證被告
    丙○○上開所辯顯係卸責之詞，毫無足採。且按強盜銀行非
    有萬全之計劃與準備，不易得手，欲強盜銀行之人，當然不
    可能未事先勘查、搜集資訊，即逕行隨機、貿然任意選擇一
    銀行突然下手，故其欲強盜銀行前，為避免失手遭捕，必定
    會先行思考、尋找較易作案之目標，觀察欲作案銀行附近出
    入之人潮、地形、保全狀況、逃逸路線等，以了解是否容易
    下手及得以順利脫逃等節，本符合常情，益徵被告丙○○於
    強盜前一星期，先行前往臺中銀行龍井分行、元大中港分行
    察看地形等情，並未悖離常情，堪以採信。而被告丙○○此
    行為，依上開說明，雖尚未至實行強盜之行為，仍屬強盜之
    預備行為無疑。
(二)、另被告丙○○於98年6月29日確有攜帶兇器強盜銀行之事實
    ，業據被告丙○○於警詢、偵查、原審及本院審理時均自白
    不諱，復據被害人或證人庚○○、壬○○、癸○○、甲○○
    、辛○○及李慧君等人於警詢或偵訊時指述無誤或證述綦詳
    。又經警於機車後扶手內側及機車左手煞車處等分別所採集
    之指紋及微量血液等物，經送刑事局鑑驗之結果，確符合或
    屬於被告丙○○所有之指紋及DNA，此分別有刑事局98年7月
    7日刑紋字第0980093795號、98年8月10日刑醫字第0980097
    176號鑑驗書各1份附卷可稽。且有下列證物扣案可佐：(1)98
    年6月29日中午12時30分許，在強盜現場：扣得瓦斯噴霧槍
    （槍枝管制編號0000000000號）1支、塑膠彈丸6顆、黑色運
    動帽1頂、太陽眼鏡1付及半罩式安全帽1頂等物。
    (2)98年6月29日23時30分許，在臺中市○○○路「相好火鍋
    店」旁，扣得車牌號碼得XY3-677號重型機車1部（已發還被
    害人壬○○）。
    (3)98年7月9日，在佳宏飯店323號房間內：扣得空氣槍1支（
    槍枝管制編號0000000000號）。(4)98年7月9日，在佳宏飯店
    停車場內：扣得被告丙○○強盜財物之交通工具即車牌號碼
    F6-4920號自小客車外，另在車內復扣得被告丙○○原本預
    備行竊車牌所用之扳手1支、行竊上開2面車牌之三角扳手1
    支、車牌號碼Y8-9629及D6-2143號等2面車牌（均已發還被
    害人庚○○、甲○○）、強盜財物所背之黑色背包1個及所
    穿之黑色球鞋、牛仔褲1件及假髮1頂等物。(六)、此外，復有
    (1)被害人庚○○、甲○○及壬○○等人分別所立具之贓物認
    領保管單各1張、(2)車籍查詢-基本資料詳細畫面4份及失車-
    唯讀案件基本資料3份、(3)被害人辛○○診斷證明書1份、
    (4)相關通聯紀錄1份、(5)被告丙○○從下車至進入銀行內強
    盜財物監視器翻拍相片39張、(6)被告丙○○強盜銀行之前及
    強盜財物得逞後（含騎乘機車及駕駛自小客車）之路口監視
    翻拍相片合計19張、(7)臺中市警察局採證報告3份（(1)採證
    日期：98年6月29日、採證地點：元大銀行、採證相片36張
    、(2)採證日期：98年6月30日、採證對象：XY3-677號重型機
    車、採證相片9張、(3)採證日期：98年7月9日、採證對象：
    車牌號碼F6-4920號自小客車27張）、查獲現場採證相片合
    計16張（佳宏飯店323號房間及停車場MARCH自小客車）、
    (8)行竊車牌及機車之刑案現場蒐證相片7張、(9)被告丙○○
    指認更換車牌、去除遮掩車身2側HOLLO KITTY圖案及扣案
    證物等翻拍或刑案現場蒐證相片合計41張等附卷可稽。綜上
    ，被告丙○○上開犯行，堪以認定。雖被告丙○○之選任辯
    護人以上開瓦斯噴霧槍及空氣槍威力甚弱，辛○○證稱遭瓦
    斯噴霧槍擊中時無疼痛感覺，且僅有紅腫及輕微挫傷，因認
    被告丙○○所為之強盜行為，應屬普通強盜云云，惟查：瓦
    斯噴霧槍既已造成紅腫及輕微挫傷況其質地均甚為堅硬，持
    該槍枝敲擊人身，亦足以造成傷害，自屬兇器，被告丙○○
    持之強盜，顯係持攜帶兇器強盜無訛，上開辯護意旨認非攜
    帶兇器強盜云云，尚非可採。
(三)、又被告子○○於丙○○攜帶兇器強盜銀行後駕駛F6-4920號
    自小客車搭載丙○○幫助丙○○逃離以及收取丙○○之強盜
    所得財物用以償還丙○○債務之事實，此觀被告丙○○於警
    詢供稱：「我沿著中港路3段方向逃逸，右轉福雅路，第2條
    巷子再右轉永福路，直走中港路到統聯客運旁『相好火鍋店
    』前，將作案用的機車停放在那裡，當時我女朋友子○○已
    經駕駛我的Ｆ６─4920號金在那裡等候了，告訴她我剛去搶
    銀行，請她趕緊載我離開」等語（見警卷一第3頁反面），
    於原審訊問時亦供稱：「98年6月29日前一個星期左右，我
    當時準備要回去高雄，所以我有開車搭載子○○經過元大銀
    行中港分行，那時候我有想到要搶這家銀行，但是我沒有告
    訴子○○」、「98年6月29日我搶完元大銀行中港分行後，
    我回到車上的時候，才跟子○○說我去搶銀行」、「（問：
    你搶銀行前的一個禮拜，你去看地形的時候，子○○不是一
    起去嗎？）那時候我是開車經過，那裡的地形我很熟，我有
    跟檢察官說我有去瞭解一下，那時候子○○並不是很瞭解我
    是去觀看地形」（見原審卷第18、19頁）、「那天我跟子○○說我可能會去搶銀行，是98年6月29日上午9時許，那時候
    我在開車載子○○，在員林往台中的路上，子○○說千萬不
    行，她說如果我去搶銀行，她跟我在一起我會把他害死，因
    為這件事情，我跟子○○吵了一架，子○○反對，但是我心
    理已經決定這麼做。」等語（見原審卷第90頁）、「我搶完
    銀行就把機車放在原處，就去子○○那裡，因為子○○在講
    電話，我就直接說我們開車回去，後來因為我的後腦勺在流
    血，她問我為何流血，我就說我去搶銀行，他很緊張，問我
    怎麼辦，我就叫她開車，她很緊張，就開著車子無目的的跑
    。」等語（見原審卷第91頁反面），足證子○○對於被告丙○○強盜元大銀行中港分行之行動，雖一再聽聞被告丙○○
    欲強盜銀行，但明顯未參與共謀，再參以本院於99年3月29
    日勘驗子○○於98年7月9日偵查筆錄，子○○供稱：「當天
    （指98年6月29日）早上11點有帶我開過去又開回來，他有
    看，我沒有看，因為我不曉得他在看我只是推測他在看，當
    時並沒有說要接應，他說要騎機車再去看看，叫我在那邊等
    他，他並沒有說要接應，說實在他說他去會怕，所我認為他
    沒有那個膽，結果他騎了一圈又回來，告訴我說他怕怕的，
    我告訴他本來就沒有那麼簡單，第二次他又騎機車出去，但
    是有警察在路邊臨檢，他又回來相好火鍋店這邊，我說夠了
    ，我錯的一點就是可以一直跟他不要，他就是一直堅持，就
    是好像沒有去看看不會死心，第三次出去後，沒有多久，就
    回來，我以為他跟前次一樣打消念頭，這一次回來跟前二次
    情況不一樣，他的頭在流血，我以為他沒有成功，在門口就
    被擋下來，結果他說叫我往前開，開上高速公路，我就問他
    要去那裡，你頭這樣子要不要看醫生，他就說不用，結果他
    告訴我要從大肚烏日的交流道下來，那時候我就想完蛋了，
    他是不是有做這動作，因為他如果沒有這樣應該叫我開高速
    公路就好」等語（見本院卷第156背面、第126頁、第127頁
    ），亦與上開被告丙○○之證述相符。況證人己○○於本院
    審理時證稱：「（問：被告子○○如果須要用錢，你會再借
    給他嗎？）會」等語（見本院卷第135頁）、證人乙○○於
    本院審理時證稱：「（問：她『指被告子○○』欠你一百五
    十萬你有跟他摧討嗎？）不曾。（問：這一百五十萬目前還
    你了嗎？）沒有」等語（見本院卷第136頁），足證被告子
    ○○並無急需用錢，且無與被告丙○○共同實行強盜之必要
    。是本件攜帶兇器強盜銀行均係出於被告丙○○一人之犯意
    及行動，被告子○○則自被告丙○○起意攜帶兇器強盜至強
    盜行為完成後，不僅未參與共謀，反而加以反對。另查，於
    強盜元大中港分行之前（即98年6月中旬某日），被告丙○○為掩飾自小客車2側車身HOLLY KITTY圖案，業已先行以白
    色貼紙予以黏貼遮掩，此為被告子○○供承在卷（見98年度
    偵字第16906號偵查卷第10頁），於強盜當日，被告丙○○
    先行駕車搭載被告子○○前往臺中市○○街與福星二街口更
    換前所竊取之2面車牌，再駕車一起前往銀行來回察看地形
    及人員進出情形，亦據被告子○○於偵查中供稱：「當日早
    上11點多有帶我去元大銀行來回看2次，我當時知道他是在
    看元大銀行人員進出的情形」及知道丙○○有先將偷來之車
    牌改懸掛在自小客車上等語明確（見98年度偵字第16906 號
    偵查卷第7、8頁），又被告丙○○先前已陳明強盜之犯意，
    並事先勘查過地形，刻意更換車牌，再將自小客車停放於「
    相好火鍋店」旁，下車前又先行於自小客車內穿戴假髮、運
    動帽、口罩、太陽眼鏡，改騎事先備妥在該處已變造車牌之
    機車離去，並囑咐被告子○○在該處等候等情，被告子○○
    為大學畢業，受過高等教育，衡情，理應知悉被告丙○○上
    開種種舉動，無非均為強盜銀行財物之準備，是被告子○○
    顯知悉被告丙○○確有強盜行為，但並未參與共謀或計劃，
    且又加以反對，但仍有幫助被告丙○○之意，而為駕車搭載
    協助被告丙○○逃離開現場以及事後依丙○○之囑咐為丙○○還款等有關攜帶兇器強盜犯罪構成要件以外之行為至明。
    是本件被告子○○所為應係犯幫助攜帶兇器強盜，應堪認定
    。
(四)、公訴意旨雖以被告子○○書寫之自白書以及丙○○於警詢及
    偵查中之陳述認被告子○○應係與被告丙○○共犯攜帶兇器
    強盜，惟查：
、被告子○○之自白書固無證據能力，業經本院說明如前，然
    公訴意旨仍執以認為被告子○○之自白書可以證明，被告子
    ○○確與被告丙○○共同為本件攜帶兇器竊盜之犯行，惟查
    ：被告子○○自白書之全文係載稱：「6/8從他妹妹開他的
    票跳了快兩百多萬（本票作證），他因為這樣跟地下錢莊小
    高、友力借錢，甚至所有工程款項（明昌、高鋒、益橋）全
    賠了進去也不夠。後來他決定不想再靠朋友借錢或辛苦的錢
    ，興起偷車的念頭，甚至搶銀行。但起初我真的以為他在開
    玩笑，甚至也勸過他好幾次沒那麼容易。之後在一個晚上，
    他跟我說他不做不行，因會害死很多人，包括工人的工資。
    我有跟他說過，你這樣做就是壞人，一輩子無法翻身。他不
    想害我媽媽房子被拍掉（在華南借100萬），也不想害我所
    有的錢都為了軋票搞的一無所有，連媽咪的18%優惠存款也
    賠了進去。我起初真的以為他只是衝動胡言亂語，後來他說
    要開貨車載摩托車上去臺中，我有意識到他好像真的被逼到
    了。在有一天下午，他說要去看看地形，我甚至哭著說我只
    希望他回來。那一次他因為恐懼和害怕而打消念頭（其實我
    心裡還很慶幸他的膽小救了他）。直到六月底這次，他月底
    有一張他很好的廠商借的票到期，他又再度興起這個念頭，
    說真的，我一直以為他又會像上次一樣因膽怯而打消念頭。
    他請我這兩天陪陪他，我真的以為他會想通。後來我們去威
    秀看電影、吃東西，晚上住宿員林飯店。隔天他打電話給他
    的廠商跟做好的cash請款跟借錢，不成功。我看著他無奈的
    跟我說不搶不行，我還是勸他沒那麼簡單，直到他叫我到臺
    中統聯等他，我就警覺大事不妙，但我還是認為他沒那個膽
    ，兩次他騎出去又回來，我很慶幸。但第三次出去回來就叫
    我趕快開車，我看著他摸著頭血流如注，我知道他真的做了
    。他說他很後悔因為他打了警衛好幾槍，但他說警衛沒事。
    我跟他說『你怎麼真的去做了！』他叫我從大肚交流道下去
    ，又往省道開過去，好像是大里方向。因為我對那邊路不熟
    ，後來又從名間交流道上去走3號國道回高雄。說真的我真
    的不知道他闖了大禍。後來因為沒搶到什麼錢，害他的廠商
    跳票，所有工人找他、錢莊找他，他開始躲躲藏藏好些時候
    。我知道的是，他告訴我他報廢車拿了車牌，但我真的不知
    道他原先這樣做是要幹麻，我以為是躲債在用的，直到他做
    了那件事，我才明白。因為在路上他有換車牌，可是案發過
    程中發生多少事我真的不清楚，我只知道他叫我開車就對了
    。98/7/9，一併償還28日逢甲回員林，隔天從員林至臺中出
    發，他先到逢甲換車牌，他開到相好火鍋城，換我開車，但
    我就一直那時候等沒離開過，但之前他又開車載我繞了兩、
    三圈，在中港路上元大銀行前面，四萬多元後來7/2留了兩
    萬捌仟元繳華南房子的利息，一萬多有三千元是生活費，一
    些給友力當舖」等語（見警卷一第26頁至第28頁），觀上開
    自白書全文之記載，被告子○○不僅未與被告丙○○共謀，
    且未參與任何攜帶兇器強盜之行為，並一再勸阻丙○○強盜
    ，並不願意見到被告丙○○強盜銀行，直至發現丙○○真正
    實行強盜後，始開車載同丙○○逃逸，並未參與攜帶兇器強
    盜之構成要件行為。公訴意旨執上開自白書認被告子○○與
    被告丙○○共犯攜帶兇器強盜罪，尚有誤會。
、而被告丙○○於警詢係供稱：「我之前曾跟她（指子○○）
    提過要搶銀行，但是她很反對，後來我是被錢逼急了，跟她
    說我有事要去忙一下，請子○○在統聯客運旁等我，她事先
    不知道我上了車之後才告她我去搶了銀行，她很慌張的載我
    離開。．．．我有開車載她去元大路附近繞一下，但是我沒
    有告訴她究竟要幹麻」（見警卷一第5頁反面），亦明確供
    稱被告子○○不僅事前反對被告丙○○強盜銀行，但確於被
    告丙○○強盜銀行前即知悉被告確有強盜銀行之意以及行動
    ，然仍基於幫助之意開車搭載被告丙○○逃逸。是公訴意旨
    以被告丙○○警詢之供述，認被告子○○與被告丙○○共犯
    本件攜帶兇器強盜罪，亦有誤會。又被告丙○○於偵查中雖
    又證稱：「是（子○○駕駛白色自用小客車從中港路相好火
    鍋店前載走），．．我記得有載她去看過一次地形．．．作
    案的機車跟兩面車牌是我一個人去偷的，我只留二千元或三
    千元在身上等語（見98年度偵字第16906號卷第13頁、第14
    頁），僅提及載被告子○○去看地形以及子○○開車載伊離
    開，對於強盜銀行及竊機車及車牌均僅被告丙○○一人，與
    被告子○○完全無關。另子○○雖於偵查中對於加重強盜罪
    部分供稱：「我認罪」，惟被告子○○於偵查中仍緊接供稱
    ：「但是我不甘心，之前我真的不知道丙○○會去做」等語
    （見98年度偵字第16906號卷第16頁），參諸上開被告丙○○於原審之證述，被告子○○所為應僅止於幫助丙○○攜帶
    兇器強盜至明。公訴意旨認被告子○○上開所為應係與被告
    丙○○共犯攜帶兇器強盜，顯有違誤，附此敘明。
、又公訴意旨認被告子○○於偵查中即供稱：「當日早上11點
    多有帶我去元大銀行來回看2次，我當時知道他是在看元大
    銀行人員進出的情形」及知道丙○○有先將偷來之車牌改懸
    掛在自小客車上（見98年度偵字第16906號偵查卷第7、8頁
    ），且當日被告丙○○既要求被告子○○在「相好火鍋店」
    旁等候，而改騎機車前往元大中港分行，亦據被告子○○於
    警詢中供承在卷（見警卷一第23頁反面），衡情，丙○○當
    早已計劃好騎乘上開已變造車牌之機車為交通工具，以避人
    耳目甚明，如被告子○○確不知情或無意加以幫助，何以未
    加以勸阻或自行離開現場，反而於被告丙○○強盜銀行財物
    得逞之後，駕車搭載被告丙○○逃離現場，足認被告子○○
    應有幫助被告丙○○犯攜帶兇器強盜罪，且如前所述，丙○○前已有多次意欲行搶，但均告失敗，是縱被告子○○見及
    被告丙○○偷車換車牌，惟被告子○○固知悉丙○○意欲實
    行強盜行為，自始至終不僅未與被告丙○○共同計劃攜帶兇
    器強盜，且於同日被告丙○○二次採取行動均告失敗後，仍
    堅信被告丙○○應無此膽量，尚與常情無違，按被告子○○
    與被告丙○○係男女朋友，且被告子○○為幫忙丙○○解決
    債務問題，猶借貸本身及其母親陳慈美之金錢，並代向錢莊
    舉債等情，業據被告丙○○供陳在卷（見原審卷第87頁反面
    、88頁），足見其等間感情深厚，則被告子○○於見被告丙○○已實行強盜行為，且頭部流血，為恐被告丙○○遭逮捕
    ，而駕車搭載幫助被告丙○○逃離，應僅能認被告子○○於
    知悉丙○○意欲強盜而基於幫助被告丙○○攜帶兇器強盜，
    但並無從以被告子○○知悉丙○○強盜且駕車幫助被告丙○○逃離之行為，認定被告子○○係與丙○○共犯攜帶兇器強
    盜。另有關被告丙○○強盜所得部分，被告子○○於本院雖
    辯稱：他（指被告丙○○）並沒有拿錢給我」等語（見本院
    卷第181頁），惟查：被告丙○○確將強盜所得之4萬3千元
    ，只留下3千元，其餘均交由被告子○○清償丙○○之債務
    ，亦據被告子○○於偵查中供明在卷（見98年度偵字第1690
    6號偵查卷第10頁），被告丙○○於偵查中雖供稱：「都是
    伊親手交給錢莊，不是子○○」等語（見98年度偵字第1690
    6號偵查卷第14頁），而於本院雖另證稱：「子○○不知其
    收受之款項係強盜所得等語（見本院卷第181頁），然被告
    子○○既於被告丙○○強盜之後隨即載同被告丙○○離開，
    明顯知悉被告丙○○非常缺錢，斷無不知被告丙○○所交付
    款項來源之理，但本件被告子○○既然未參與強盜之共同計
    劃，亦未共同實行攜帶兇器強盜，僅駕車搭載被告丙○○幫
    助其逃離並代丙○○償還債務，且事後所得之財物亦均用於
    清償丙○○之債務，核其所為應僅止於幫助攜帶兇器強盜自
    明。
三、論罪科刑：
(一)、按刑法上所稱之「兇器」，係指具有危險性，可資行兇，使
    人之生命、身體、安全發生危險之器具而言，扣案之三角扳
    手、一字扳手為金屬製，係屬兇器自無疑義；而玩具手槍（
    不具殺傷力之槍枝亦然）無論係金屬槍身或塑膠材質，質地
    均甚為堅硬，持該槍枝敲擊人身，亦足以造成傷害，自屬兇
    器；又強盜銀行者，在大庭廣眾之下，欲迅速屈服行員，達
    到搜括財物之目的，自不可能空手赤拳前往，非借用兇器難
    以畢其功，此乃通常之理，應為一般人所明知。又本案被告
    丙○○強盜所使用之瓦斯噴霧槍（槍枝管制編號0000000000
    號）及空氣槍（含塑膠彈丸1 罐、槍枝管制編號0000000000
     號）各1支，經送內政部警署刑事警察局鑑驗結果，均未達
    20焦耳/平方公分乙節，有該局98年8月3日刑鑑字第0980104
    565號鑑驗書附卷可稽（見98年度偵字第16906號卷第55至60
    頁），足認尚非屬槍砲彈藥刀械管制條例所稱具有殺傷力之
    槍枝，委無疑義。是核被告丙○○所為，就犯罪事實一(一)、
    (三)部分，均係犯刑法第321條第1項第3款之攜帶兇器竊盜罪
    ；就犯罪事實一(二)部分，係犯刑法第320條第1項之普通竊盜
    罪；就犯罪事實一(四)及犯罪事實二騎乘變造車牌機車部分，
    係犯刑法第216條、第212條之行使變造特種文書罪（為接續
    一罪）；就犯罪事實二部分，係犯刑法第330條第1項之攜帶
    兇器強盜罪。被告子○○所為，就犯罪事實二部分，係犯刑
    法第30條第1項、刑法第330條第1項之幫助攜帶兇器強盜罪
    ，爰依同法第30條第2項規定，按正犯之刑減輕之。
    公訴意旨認被告子○○本部分所犯與被告丙○○共犯攜帶兇
    器強盜罪，尚有違誤，業經詳述如前，附此敘明。
(二)、被告丙○○就犯罪事實欄二(一)、(二)１所為之預備強盜行為，
    乃嗣後攜帶兇器強盜之階段行為，不另論罪，且就犯罪事實
    欄一(二)之竊盜犯行，以一竊盜行為，同時竊取癸○○占有管
    理之機車及壬○○所有之太陽眼鏡，為想像競合犯，應從一
    重處斷。又被告丙○○變造車牌後，復行使之，變造之低度
    行為應為行使之高度行為所吸收，不另論罪。被告丙○○就
    所犯之普通竊盜罪、攜帶兇器竊盜罪、行使變造特種文書罪
    、攜帶兇器強盜罪，犯意各別，罪名互異，行為互殊，應予
    分論併罰。
(三)、原審判決關於被告丙○○一次竊盜及二次攜帶兇器竊盜部分
    ，適用刑法第320條第1項、第321條第1項第3款、第38條第1
    項第2款之規定，並審酌被告丙○○年屬青壯，不思以正途
    謀取財富，及犯罪之動機、目的均可議，然考量強盜所得之
    財物非高，對被害人造成之危害，被告丙○○犯罪後坦承竊
    盜犯行，分別就一次竊盜及二次攜帶兇器竊盜部分，量處有
    期徒刑月、有期徒刑陸月、處有期徒刑陸月，且認扣案之
    三角扳手及扳手各1支，係被告丙○○所有，且供犯如犯罪
    事實欄一(一)、(三)所示加重竊盜罪所用或犯罪預備之物，依刑
    法第38條第1項第2款之規定予以沒收，且認太陽眼鏡1付，
    為被害人壬○○所有之物，業據被害人壬○○於警詢中指訴
    明確（見警一卷第40頁），自不得予以宣告沒收。核其認事
    用法均無違誤，量刑亦稱妥適，被告丙○○雖具狀就此攜帶
    兇器竊盜及竊盜部分均上訴，雖謂其行竊盜目的並非為強盜
    所用，惟如前所述，其竊盜及攜帶兇器竊盜部分均業據被告
    丙○○於警詢、偵查、原審坦承不諱，是其就此部分之上訴
    ，顯無理由，應予駁回。
(四)、原審判決就被告丙○○攜帶兇器強盜部分及共同行使變造特
    種文書罪部分，認被告丙○○罪證明確予以論罪科刑，固非
    無見，惟查：攜帶兇器強盜及行使變造特種文書部分，均僅
    被告丙○○一人所為，理由業經詳述如上，原審判決認本部
    分均係由被告丙○○與子○○共犯，顯有違誤，另預備強盜
    部分，亦僅被告丙○○一人所為，原審認定被告丙○○與子
    ○○均有預備強盜，亦有違誤。被告丙○○上訴亦執此理由
    ，指摘原審判決不當，即有理由，自應由本院將原審判決關
    於被告丙○○攜帶兇器強盜部分及共同行使變造特種文書罪
    部分暨被告丙○○定應執行刑部分予以撤銷改判。爰審酌被
    告丙○○年青力壯，不思以正途謀取財富，竟圖以強盜方式
    不勞而獲，犯罪之動機、目的均可議，持兇器犯案，蔑視法
    紀、危害社會治安甚鉅，且本案犯案之動機、實際下手強盜
    之人均係被告丙○○，然考量強盜所得之財物非高，對被害
    人造成之危害，被告丙○○犯罪後坦承大部分犯行等一切情
    狀，就被告丙○○行使變造特種文書罪部分，量處有期徒刑
    肆月；就被告丙○○攜帶兇器強盜部分，量處有期徒刑捌年
    ，且與上訴駁回部分所處之刑，定其應執行為有期徒刑捌年
    拾壹月。扣案如附表所示之物，其中瓦斯噴霧槍（槍枝管制
    編號0000000000號）1支、塑膠彈丸6顆、黑色運動帽1頂、
    半罩式安全帽1頂、空氣槍1支（槍枝管制編號0000000000號
    ）、假髮1頂、黑色背包1個，均為被告丙○○所有，供強盜
    犯罪所用之物，依刑法第38條第1項第2款之規定予以沒收。
    另扣案之塑膠彈丸1包、瓦斯鋼瓶4罐、鋼珠1包、口罩2個、
    白色手套1支、黑色手套1雙等物，被告丙○○已供明非供本
    案犯罪所用之物，且該等物品非價值甚鉅之物，被告丙○○
    當無故為隱匿掩飾之必要，既非供本案犯罪所用，自不得予
    以宣告沒收；至車牌號碼F6-4920號自小客車1部，雖係被告
    丙○○所有供強盜所用之物，但考量比例原則，爰不予以宣
    告沒收。另扣案之黑色球鞋、牛仔褲1件，乃被告丙○○日
    當穿著之物，尚難遽認專為強盜所用之物，且非違禁物，爰
    不予以宣告沒收。
(五)、被告子○○上開所為應僅止於幫助攜帶兇器強盜，業經本院
    詳述如上，原審判決就被告子○○攜帶兇器強盜部分認被告
    子○○與被告丙○○共犯攜帶兇器強盜罪，且又犯有預備強
    盜犯行（預備強盜部分，詳如后理由(六)所述），顯有違誤，
    被告上訴否認攜帶兇器強盜，雖無理由，惟原審判決既有上
    開可議之處，自應由本院將原審判決關於被告子○○攜帶兇
    器強盜部分及定應執行刑部分均予以撤銷改判，爰審酌被告
    子○○前無犯罪紀錄，有臺灣高等法院被告全國前案紀錄表
    一份在卷可稽，其幫助攜帶兇器強盜行為雖不可取，然考量
    其前有勸阻丙○○強盜，及幫助搭載丙○○逃亡之犯行以及
    為丙○○清償債務等一切情狀，從輕量處有期徒刑三年六月
    ，以示懲儆。
(六)、公訴意旨另以：98年6月下旬某日（即約98年6月29日強盜元
    大中港分行前一星期左右），丙○○為尋找作案之銀行，即
    駕車搭載被告子○○前往臺中縣龍井鄉○○○路325號之臺
    中商業銀行龍井分行察看地形，以作為強盜銀行預備之用，
    因被告子○○認丙○○與臺中銀行龍井分行平日有往來出入
    ，會被認出來，被告子○○遂與丙○○始未對臺中銀行龍井
    分行實施強盜財物之行為，且被告子○○復與丙○○共同察
    看元大中港分行之地形，因認被告子○○涉有刑法第328條
    第5項之預備強盜罪嫌。公訴意旨認被告子○○涉有本部分
    預備強盜犯行，無非以被告子○○之自白書以及被告丙○○
    警詢、偵查之供述，為其主要論據，惟查：被告子○○之自
    白書並無證據能力，業經本院詳述如前，且縱依被告子○○
    自白書所載對於本部分之犯行僅記載稱：「在有一天下午，
    他說要去看看地形，我甚至哭著說我只希望他回來。那一次
    他因為恐懼和害怕而打消念頭（其實我心裡還很慶幸他的膽
    小救了他）」等語，並無被告子○○與丙○○有共同預備強
    盜之記載。其餘如理由欄二之(一)所述，不論被告子○○於警
    詢、偵查中所述均一再供稱係伊勸阻被告丙○○放棄強盜念
    頭，且否認知悉查看地形，且被告丙○○於警詢、偵查均供
    稱僅伊一人有意強盜，且於原審及本院均為相同之供述及證
    述，是本件縱被告子○○確有與丙○○一同前往，但被告子
    ○○既出言相勸阻，且未有任何其他積極證據足資證明被告
    子○○有強盜之犯意，本部分自無從認定被告子○○有預備
    強盜之犯行。惟被告子○○本部分犯行果若成立則與上開經
    論罪科刑之幫助攜帶兇器強盜犯行，有階段性之一罪關係，
    爰不另為無罪之諭知。
、無罪部分：
一、公訴意旨略以：被告子○○共同基於意圖為自己不法所有之
    犯意聯絡，而與被告丙○○共同為上開犯罪事實一(四)及二行
    使變造特種文書之行為，因認被告子○○分別涉犯刑法第
    216條、第212條之行使變造特種文書罪嫌。
二、按犯罪事實應依證據認定之，無證據不得認定犯罪事實；不
    能證明被告犯罪者，應諭知無罪之判決，刑事訴訟法第154
    條第2項、第301條第1項分別定有明文。又認定不利於被告
    之事實，須依積極證據，苟積極證據不足為不利於被告事實
    之認定時，即應為有利於被告之認定，更不必有何有利之證
    據；認定犯罪事實所憑之證據，雖不以直接證據為限，間接
    證據亦包括在內，然而無論直接或間接證據，其為訴訟上之
    證明，須於通常一般之人均不致有所懷疑，而得確信為真實
    之程度者，始得據為有罪之認定，若其關於被告是否犯罪之
    證明未能達此程度，而有合理性懷疑之存在，致使無從形成
    有罪之確信，根據「罪證有疑，利於被告」之證據法則，即
    不得遽為不利於被告之認定。再事實之認定，應憑證據，如
    未能發現相當證據，或證據不足以證明，自不能以推測或擬
    制之方法，以為裁判之基礎。又刑事訴訟法第161條第1規定
    ：檢察官就被告犯罪事實，應負舉證責任，並指出證明之方
    法。因此，檢察官對於起訴之犯罪事實，應負提出證據及說
    服之實質舉證責任。倘其所提出之證據，不足為被告有罪之
    積極證明，或其指出證明之方法，無從說服法院以形成被告
    有罪之心證，基於無罪推定之原則，自應為被告無罪判決之
    諭知（最高法院分別著有30年上字第816號、76年臺上字第
    4986號、40年臺上字第86號、92臺上字128號判例可資參照
    ）。
三、公訴人認被告子○○有共同為上開犯罪事實一(四)及二之犯意
    聯絡，無非係以被告丙○○與子○○先有前揭共同強盜銀行
    之犯意，始推由被告丙○○先下手竊取車牌、機車、變造車
    牌等行為，資為主要論據。然查：被告子○○關於上開被告
    丙○○攜帶兇器強盜之行為固有所知悉，惟並無積極證據足
    資證明被告子○○有與被告丙○○共謀攜帶兇器強盜，業經
    詳述如前，且被告丙○○先前竊取車牌、機車時，僅係為躲
    避地下錢莊催討債務，尚未起意強盜銀行，是在98年6月10
    日竊盜前揭機車後，始有強盜銀行之犯意等情，業據被告丙○○於警詢及原審準備程序中均供述一致（見警一卷第4、5
    頁；原審卷第54頁）復查，公訴人亦認被告丙○○係單獨為
    上開犯罪事實一(四)之行為，並未認被告子○○有何共同參與
    或行為分擔之行為，而被告丙○○興起強盜銀行之犯意，不
    僅僅係其心中主觀之意思，且無堅強之客觀事實足以佐證其
    主觀犯意，而被告慧心於其自白書亦明確載明並無與丙○○
    共謀攜帶兇器強盜，顯無從推論被告子○○有何犯意聯絡可
    言。又被告子○○對於犯罪事實二部分，如上所述，被告子
    ○○對於被告丙○○之強盜行為既無共同計劃，亦無共同實
    行，雖知悉被告丙○○有意強盜，且對丙○○之準備強盜亦
    有所知悉，但因被告丙○○多次失敗，而堅信被告丙○○並
    無膽量強盜，僅基於幫助之犯意於被告丙○○強盜成功，駕
    車幫助被告丙○○逃離現場，是亦難認被告子○○有共同行
    使變造特種文書。準此，被告子○○對於犯罪事實一(四)及二
    行使變造特種文書之行為之部分，客觀上既無行為分擔之事
    實，主觀上亦難推認其有何犯意聯絡可言，自難遽論被告子
    ○○就此行使變造車牌部分，具有共犯關係，其理至明。此
    外，本院復查無其他積極證據足以證明被告子○○有公訴行
    使變造車牌之犯行，原審判決未予詳為審酌，遽就犯罪事實
    一(四)及二行使變造特種文書之行為部分認被告子○○有犯意
    聯絡及行為分擔，而予論罪科刑，即有違誤，被告子○○就
    事實二部分上訴否認犯行，指摘原審判決不當，即有理由，
    自應由本院將原審判決關於被告子○○事實一(四)及二行使變
    造特種文書部分予以撤銷改判，並諭知被告子○○被訴行使
    變造特種文書部分即事實一(四)及二部分均無罪。
據上論斷，應依刑事訴訟法第368條、第369條第1項前段、第364
條、第299條第1項前段、第301條第1項，刑法第216條、第212條
、第330條第1項、第30條、第55條、第51條第5款、第38條第1項
第2款，刑法施行法第1條之1，判決如主文。
本案經檢察官丑○○到庭執行職務。
中    華    民    國    99    年    4     月    28    日
            刑事第二庭    審判長法  官  李  璋  鵬
                                法  官  胡  森  田
                                法  官  胡  忠  文
以上正本證明與原本無異。
竊盜、行使變造特種文書部分，均不得上訴。
攜帶兇器強盜部分，均得上訴。
如不服本判決應於收受送達後10日內向本院提出上訴書狀，其未
敘述上訴之理由者，並得於提起上訴後10日內向本院補提理由書
（均須按他造當事人之人數附繕本）「切勿逕送上級法院」。
                                書記官  廖  家  莉
中    華    民    國    99    年    4     月    28    日
附表：
瓦斯噴霧槍（非槍砲彈藥刀械管制條例列管之槍枝，槍枝管制編
號0000000000號）1支、空氣槍1支（非槍砲彈藥刀械管制條例列
管之槍枝，槍枝管制編號0000000000號）、塑膠彈丸6顆、黑色
運動帽1個、半罩式安全帽1個、假髮1頂、黑色背包1個。
附錄論罪科刑法條
中華民國刑法第212條
偽造、變造護照、旅券、免許證、特許證及關於品行、能力服務
或其他相類之證書、介紹書，足以生損害於公眾或他人者，處1
年以下有期徒刑、拘役或3百元以下罰金。
中華民國刑法第216條
行使第210條至第215條之文書者，依偽造、變造文書或登載不實
事項或使登載不實事項之規定處斷。
中華民國刑法第320條
意圖為自己或第三人不法之所有，而竊取他人之動產者，為竊盜
罪，處5年以下有期徒刑、拘役或5百元以下罰金。
意圖為自己或第三人不法之利益，而竊佔他人之不動產者，依前
項之規定處斷。
前二項之未遂犯罰之。
中華民國刑法第321條
犯竊盜罪而有左列情形之一者，處六月以上、五年以下有期徒刑
：
一、於夜間侵入住宅或有人居住之建築物、船艦或隱匿其內而犯
    之者。
二、毀越門扇、牆垣或其他安全設備而犯之者。
三、攜帶兇器而犯之者。
四、結夥三人以上而犯之者。
五、乘火災、水災或其他災害之際而犯之者。
六、在車站或埠頭而犯之者。
前項之未遂犯罰之。
中華民國刑法第328條
意圖為自己或第三人不法之所有，以強暴、脅迫、藥劑、催眠術
或他法，至使不能抗拒，而取他人之物或使其交付者，為強盜罪
，處5年以上有期徒刑。
以前項方法得財產上不法之利益或使第三人得之者，亦同。
犯強盜罪因而致人於死者，處死刑、無期徒刑或10年以上有期徒
刑；致重傷者，處無期徒刑或7年以上有期徒刑。
第1項及第2項之未遂犯罰之。
預備犯強盜罪者，處1年以下有期徒刑、拘役或3千元以下罰金。
中華民國刑法第330條
犯強盜罪而有第321條第1項各款情形之一者，處7年以上有期徒
刑。
前項之未遂犯罰之。

司法院資訊處製作；財團法人民間司法改革基金會備份。
